【裁判字號】    95,裁,1310
【裁判日期】    950622
【裁判案由】    公司法
【裁判全文】
最  高  行  政  法  院  裁  定
                                     95年度裁字第01310號
抗  告  人  甲○○原名何光雄.
相  對  人  臺北市政府
代  表  人  乙○○        送達.
                          送達.
                          市府.
上列抗告人因與相對人臺北市政府間公司法事件，對於中華民國
94年10月12日臺北高等行政法院93年度訴字第3303號裁定提起抗
告，本院裁定如下︰
    主  文
抗告駁回。
抗告訴訟費用由抗告人負擔。
    理  由
一、按抗告法院認抗告為不合法或無理由者，應為駁回抗告之裁
    定。
二、本件抗告意旨略以：依行政訴訟法第73條第1項規定，寄存
    送達限於不能依同法第71條及第72條規定送達者，始得為之
    ，本件是否符合上開行政訴訟法第73條第1項之要件，原裁
    定疏未說明，自有裁定不備理由之違法；次按民事訴訟法第
    138條第2項規定：「寄存送達，自寄存之日起，經10日發生
    效力。」，本件高等行政法院判決縱於民國（下同）94年9
    月12日寄存送達於臺北市警察局文山一分局萬芳派出所，惟
    應自寄存之日起經過10日，即94年9月22日始發生送達之效
    力，則抗告人於94年10月2日，即94年9月22日起算20日內之
    法定期間內提起上訴，自屬合法；況本件抗告人於原審之訴
    訟代理人謝文華於94年9月9日出國，至94年9月18日始返國
    ，有其護照上所載入出境紀錄可稽，其於返國當日即前往萬
    芳派出所領取本件判決，亦有該所留存之簽收紀錄足憑，從
    而抗告人自94年9月18日起算，於94年10月4日提出上訴，顯
    在20日之法定期間內為之，乃原裁定未予究明，遽認抗告人
    所為上訴因逾期而不合法，顯有違行政訴訟法第241條前段
    規定，亦有裁定不適用法規或適用不當之違法，爰請求廢棄
    原裁定。
三、原裁定以：臺北高等行政法院93年度訴字第3303號判決係於
    94年9月12日（寄存）送達，有卷附送達證書可稽，上訴期
    間自判決送達之次日起，算至94年10月2日即已屆滿，因該
    日為星期日，依民法第122條規定，應以次日即94年10月3日
    屆滿，惟上訴人延至94年10月4日始提出上訴狀，有臺北高
    等行政法院收文戳可按，顯已逾行政訴訟法第241條規定之
    不變期間，其上訴即不能認為合法，乃裁定駁回抗告人之上
    訴。
四、本院查，提起上訴，依行政訴訟法第241條之規定，應於高
    等行政法院判決送達後20日之不變期間內為之。又行政訴訟
    法第73條寄存送達規定：「送達不能依前2條規定為之者，
    得將文書寄存於送達地之自治或警察機關，並作送達通知書
    2份，1份黏貼於應受送達人住居所、事務所或營業所門首，
    1份交由鄰居轉交或置於應受送達人之信箱或其他適當之處
    所，以為送達。前項情形，如係以郵務人員為送達人者，得
    將文書寄存於附近之郵政機關。寄存之文書自寄存之日起，
    寄存機關應保存3個月。」；再者，依行政訴訟法第73條規
    定寄存送達者，於合法寄存送達時即發生送達效力，並非以
    受送達者前往寄存處所領取送達文書始發生效力。原審以本
    件抗告人因公司法事件，不服原審93年度訴字第3303號判決
    ，提起上訴，經查上開原審判決送達因不能依行政訴訟法第
    71條及第72條規定為之，乃於94年9月12日將上開原審判決
    寄存於送達地之警察機關台北市政府警察局文山第一分局萬
    芳派出所，並作送達通知書2份，1份黏貼於應受送達人住居
    所、事務所或營業所門首，1份交置於應受送達人之信箱，
    以為送達，有送達證書附於原審卷第113頁可按，且抗告人
    亦自陳本件受送達人於94年9月18日前往萬芳派出所領取上
    開原審判決，自堪認上開原審判決已合法送達，則依法自寄
    存日起上開原審判決即已合法送達，應受送達人究於何時前
    往領取應送達文書，於送達之效力不生影響；而抗告人主張
    其原審之訴訟代理人於94年9月18日始返國，當日即前往前
    往萬芳派出所領取上開原審判決，法定上訴期間應自94年9
    月18日起算乙節，於法尚屬無據。另抗告人主張縱使上開原
    審判決於94年9月12日寄存送達於臺北市警察局文山一分局
    萬芳派出所，惟應自寄存之日起經過10日，即94年9月22日
    始發生送達之效力乙節，惟行政訴訟法關於寄存送達並無自
    寄存之日起，經10日發生效力之規定，且民事訴訟法第138
    條第2項規定並不在行政訴訟法第83條規定準用之列，則抗
    告人此主張，於法亦尚屬無據。上開原審判決係於94年9月
    12日寄存送達，上訴期間自上開原審判決送達之次日94年9
    月13日起算，本件抗告人住居所在台北市，無扣除在途期間
    之適用，法定上訴期間之末日94年10月2日為星期日，依民
    法第122條規定，應以次日代之即94年10月3日屆滿，惟上訴
    人遲至94年10月4日始提出上訴狀，顯已逾上開法定不變期
    間，其上訴即不能認為合法，原審因而裁定駁回抗告人之上
    訴，核無違誤。本件抗告論旨，仍執前詞，指摘原裁定違誤
    ，求予廢棄，難認有理由，應予駁回。抗告人聲請向萬芳派
    出所函查其原審之訴訟代理人前往萬芳派出所領取上開原審
    判決之日期，或傳訊警員季慶傑，因均無礙於前開認定，本
    院認並無函查及傳訊之必要，併此明。
五、依行政訴訟法第104條、民事訴訟法第95條、第78條，裁定
    如主文。
中    華    民    國    95    年    6     月    22    日
                  第一庭審判長法  官  葉  振  權
                              法  官  吳  明  鴻
                              法  官  劉  鑫  楨
                              法  官  陳  秀  美
                              法  官  梁  松  雄
以  上  正  本  證  明  與  原  本  無  異
中    華    民    國    95    年    6     月    23    日
                              書記官  陳  盛  信


司法院資訊處製作；財團法人民間司法改革基金會備份。
